【裁判字號】    97,易,577
【裁判日期】    971120
【裁判案由】    毒品危害防制條例
【裁判全文】
臺灣板橋地方法院刑事判決               97年度易字第577號
公  訴  人  臺灣板橋地方法院檢察署檢察官
被      告  甲○○
                    （現於臺灣臺北監獄另案執行）
上列被告因毒品危害防制條例案件，經檢察官提起公訴（96年度
偵字第27691 號），本院判決如下：
    主  文
甲○○無罪。
    理  由
一、公訴意旨略以：被告甲○○與乙○○曾為男女朋友關係，而
    被告甲○○因有購買毒品之管道，竟基於幫助他人施用第二
    級毒品甲基安非他命（以下均簡稱甲基安非他命）之犯意，
    自民國96年1 月份間某日起至同年7 月份間某日止，每次由
    乙○○交付被告新臺幣（下同）1,000 元，再由被告持該現
    金向真實姓名年籍不詳綽號「巧克力」、「阿偉」之成年人
    ，以每小包（0.4 公克）甲基安非他命1,000 元之代價購得
    ，並於購得後在臺北縣板橋市○○街19巷72弄6 之1 號2樓
    乙○○之房間內，交給乙○○供其施用，而先後6 次幫助乙
    ○○施用第二級毒品。嗣於96年9 月7 日晚上8 時許，在臺
    北縣板橋市○○路○ 段52號前，為警持拘票將被告拘提到案
    而查獲上情等語，因認被告涉犯刑法第30條第1 項、毒品危
    害防制條例第10條第2 項之幫助施用第二級毒品罪嫌。
二、按犯罪事實應依證據認定之，無證據不得認定犯罪事實；又
    被告之自白，不得作為有罪判決之唯一證據，仍應調查其他
    必要之證據，以察其是否與事實相符，刑事訴訟法第154 條
    第2 項、第156 條第2 項分別定有明文。刑事訴訟法第156
    條第2 項規定，被告雖經自白，仍應調查其他必要之證據，
    以察其是否與事實相符。其立法目的乃欲以補強證據擔保自
    白之真實性；亦即以補強證據之存在，藉之限制自白在證據
    上之價值；而所謂補強證據，則指除該自白本身外，其他足
    資以證明自白之犯罪事實確具有相當程度真實性之證據而言
    。雖其所補強者，非以事實之全部為必要，但亦須因補強證
    據與自白之相互利用，而足使犯罪事實獲得確信者，始足當
    之（最高法院74年臺覆字第10號判例意旨參照）。
三、公訴人認被告涉犯幫助施用第二級毒品罪嫌，無非係以被告
    及證人乙○○在警詢、偵查之供述，及證人乙○○於96年10
    月17日為警所採集之尿液送驗後，經臺灣檢驗科技股份有限
    公司以96年10月31日CH/2007/A1331號濫用藥物尿液檢驗報
    告鑑定係呈甲基安非他命陽性反應之鑑定結果等其論斷依據
    。然查：
  (一)被告雖於警、偵訊及本院審理中均曾自白有提供毒品予證人
    乙○○施用之情，惟經勾稽、比對被告先後所為之供述，其
    在警詢時係稱：我剛開始有拿安非他命免費給乙○○吸食不
    用錢1-2 次，之後開使用賣的給她吸，每次賣她1 千元，總
    共大約賣了6 次，得手6 千元等語（詳偵查卷第5 頁），於
    偵查中則供承：我大概是從95年12月開始賣安非他命給乙○
    ○，每次大概0.4 到0.5 公克，價錢大約1 千元，「巧克力
    」、「阿偉」都會問我要不要安非他命，他們賣給我1 千元
    0.4 公克，我就整包拿給乙○○，因為乙○○不認識他們，
    而且「巧克力」、「阿偉」都會問，所以才會幫乙○○買，
    但並沒有賺乙○○的錢等語（偵查卷第15頁）；然在本院審
    理時，先稱：我之前與乙○○是男女朋友，當時有住在一起
    ，她都託我買安非他命0.4 公克1 千元，錢有時候她拿給我
    ，我去向「阿偉」等人買，有時候是我自己去買，但次數應
    該沒有到6 次，最多3 到4 次，時間是在96年初左右，但詳
    細時間我不記得，以我目前的印象，我們是在96年6 月中左
    右就分手了；我幫她買的次數就是3 到4 次，買的時候還沒
    有與乙○○住在一起等語，嗣後又改謂：我與證人是在94年
    中就分手了，因為我95年就與另外一位女生交往，之前說4
    次幫她購買毒品都是在94年我與他交往的時候，每次去購買
    毒品的時候都是與乙○○一起去買的，對象的人是「偉仔」
    ，我與證人最後一次分手是在94年9 月、10月中旬等語（見
    本院卷第59、110 頁），顯見被告之自白前後不一，核具有
    重大瑕疵。況檢察官於偵訊後既認被告於警詢所稱有販賣第
    二級毒品予乙○○之自白並不可採，且於起訴書內予以敘明
    （此詳起訴書「證據並所犯法條」欄第三點即明），然又未
    於偵查中針對被告所述有提供毒品予乙○○部分，再訊之其
    每次實際幫助乙○○施用毒品之詳細時間、地點、次數等，
    卻再逕以被告於警詢所述之次數而為認定，已非有據。是本
    件公訴人以被告之自白作為論罪之證據，顯有未恰，自仍應
    調查其他必要之證據，以察是否與事實相符。
  (二)再者，依證人乙○○於警詢指稱：是甲○○先免費餵我吸食
    安非他命，等我上癮後，再販賣給我7 、8 次，每次1 千元
    ；甲○○是從96年1 月份開始賣給我至7 月份，每次賣我1
    千元安非他命，數量只有一點點，都是在我住家的房間內及
    甲○○的住處房間內，兩人一起吸食等語（參偵查卷第8頁
    ），惟其於偵查中則證稱：甲○○沒有賣安非他命給我過，
    他是向我拿1 千元去買毒品，我們一起在我家施用安非他命
    ，他從95年12月就開始幫我買毒品，至於買幾次，我想不起
    來，甲○○賣給我並沒有說要賺我的錢，他有時候是在他家
    把毒品拿給我等語（見偵查卷第15頁），故證人在警詢暨偵
    查中之陳述並未相符，對於被告究竟是販售毒品、轉讓毒品
    、抑或幫助施用毒品等情，指訴前後不一，已非無瑕疵可指
    ，難以遽信，更遑論證人於偵查中亦無指出被告每次幫助其
    施用毒品之時間、及實際之次數。嗣於本院審理中，經再詰
    問證人乙○○後，證人乙○○雖已證述：在與被告交往期間
    ，曾有6 次拿錢給被告購買毒品等語，但證人乙○○對於何
    時透過被告購買甲基安非他命、被告購毒之對象、兩人何時
    同居或分手、如何取得毒品等問題，經常呈現無法回答，或
    同一問題前後陳述不同或明顯矛盾之情事（例如針對透過被
    告買毒品之時間乙節，於公訴人詢問時，其先證稱：96年1
    月至7 月和被告是男女朋友，94年開始施用安非他命，96年
    1 月至7 月是透過巧克力、阿正等人拿毒品，96年1 月至7
    月間沒有透過被告買毒品等語，然隨即又稱：96年1 月到6
    月都有透過被告去買安非他命等語，經本院依職權訊問時，
    其則證述：剛所述拿錢給被告去買毒品的事都是兩人分手之
    前的事，而6 次的時間是97年7 月至8 月，前所稱96年1 月
    至7 月是記錯了，究竟何者已忘記了，但是在分手後，和被
    告分手的時間應該是96年1、2月左右云云，詳見本院卷第
    103-112頁），是證人乙○○之證述，不僅前後供述不一，
    無從採憑，與被告前開自白亦無任何相符之處，顯然不能做
    為被告自白之補強證據而相互利用甚明。
  (三)起訴書意旨雖再以證人乙○○於96年10月17日為警採集尿液
    送驗後，經臺灣檢驗科技股份有限公司以96年10月31日CH/2
    007/ A133 號濫用藥物尿液檢驗報告鑑定係呈甲基安非他命
    陽性反應之鑑定結果，為認定被告有幫助其施用第二級毒品
    之證據。然查，證人乙○○於96年10月17日凌晨2 時許，在
    台北縣中和市○○街180 巷51弄2 之2 號3 樓因施用毒品為
    警查獲，經警採集其尿液送驗後，其尿液係呈甲基安非他命
    類陽性反應乙節，固有證人乙○○之警詢筆錄暨臺灣檢驗科
    技股份有限公司上揭濫用藥物尿液檢驗報告存卷足憑（詳偵
    查卷7 至10、18頁），然證人乙○○該次所犯施用第二毒品
    罪所食用之甲基安非他命，係由其男友吳俊賢提供，而非被
    告所提供等情，亦據證人乙○○於警詢及本院審理時證述甚
    詳（偵查卷第8 至9 頁，本院卷第109 頁），核與被告所述
    相符，而本案起訴書內亦未認定證人乙○○所施用之毒品係
    由被告所提供（公訴意旨所敘被告幫助施用第二級毒品之時
    間乃為96年1 月至7 月間，但證人乙○○為警查獲之時間則
    為同年10月17日），職是，證人乙○○縱然該次為警查獲後
    所採集之尿液係呈甲基安非他命類陽性反應，亦顯不足以認
    定被告有幫助乙○○施用甲基安非他命之犯行。公訴人以前
    揭藥物尿液檢驗報告指稱證人乙○○有施用甲基安非他命之
    行徑，而認即可遽以推斷被告有6 次幫助乙○○施用甲基安
    非他命之犯行，殊屬無據。
  (四)此外，證人乙○○於96年10月17日在上址為警查獲前，其並
    無任何因施用毒品犯行，而遭檢察官聲請裁定觀察、勒戒或
    據以起訴之前科紀錄，此經證人乙○○證述綦詳，亦有證人
    乙○○之臺灣高等法院被告前科紀錄表1 份足考（詳本院卷
    第110 、115-116 頁）；換言之，起訴意旨雖認被告於96年
    1 月至7 月間曾有先後6 次幫助證人乙○○施用第二級毒品
    罪等犯行，但其所憑之事實，僅為被告及證人所稱：被告曾
    向乙○○拿錢購買毒品之情而已，惟證人乙○○於取得被告
    代購之疑似毒品粉末後，該粉末是否確為第二級毒品甲基安
    非他命、暨乙○○是否均已施用等節，則均無公認客觀之尿
    液檢驗報告存在，顯無法認定證人乙○○確有6 次施用第二
    級毒品之犯行，故公訴意旨即率而主張被告有6 次幫助證人
    乙○○施用甲基安非他命之犯行，實無足取。
  (五)承前以觀，縱使本件被告曾自白有幫助乙○○施用甲基安非
    他命之情事，但除其自白具有如上之重大瑕疵外，另客觀上
    亦已無足以補強其自白之證據存在，即無從認定被告確有公
    訴意旨所指幫助施用第二級毒品之犯行。
四、綜上，本件既乏確切事證足資證明被告確有公訴意旨所指之
    6 次幫助他人施用第二級毒品之犯行，復查又無其他積極證
    據足資證明被告確有起訴意旨所指之犯行，揆諸前揭法律規
    定與說明，既無足夠證據確信起訴意旨之指述為真實，不能
    證明被告犯罪，自應為被告無罪判決之諭知。
據上論斷，應依刑事訴訟法第301 條第1 項，判決如主文。
本案經檢察官江祐丞到庭執行職務。
中    華    民    國    97    年    11    月    20    日
                  刑事第十八庭  法  官  邱景芬
以上正本證明與原本無異。
如不服本判決應於收受判決後10日內向本院提出上訴書狀，並
應敘述具體理由。其未敘述上訴理由者，應於上訴期間屆滿後
20日內向本院補提理由書（均須按他造當事人之人數附繕本）
「切勿逕送上級法院」。
                                書記官  曾千庭
中    華    民    國    97    年    11    月    21    日


司法院資訊處製作；財團法人民間司法改革基金會備份。
